【裁判字號】    99,交聲,2662
【裁判日期】    991129
【裁判案由】    交管條例聲異
【裁判全文】
臺灣板橋地方法院刑事裁定            99年度交聲字第2662號
原處分機關  交通部公路總局臺北區監理所板橋監理站
異  議  人
即受處分人  江成翠
上列受處分人因違反道路交通管理處罰條例案件，對於交通部公
路總局臺北區監理所板橋監理站民國99年8月20日板監裁字第裁
41-C00000000號所為之裁決處分（原舉發案號：臺北縣政府警察
局99年5月11日北縣警交大字第C00000000號），聲明異議，本院
裁定如下：
    主  文
原處分撤銷。
江成翠汽車駕駛人，駕駛普通重型機車經測試檢定，酒精濃度超
過規定標準，吊扣其重型機器腳踏車駕駛執照壹年並接受道路交
通安全講習。
    理  由
一、原處分意旨略以：異議人即受處分人江成翠於民國99年5 月
    11日凌晨2時56分許，騎乘車號AUK-525號輕型機車，於臺北
    縣永和市○○路○段7號，因有「汽車駕駛人酒精濃度超過規
    定標準達0點63毫克」之違規行為，經臺北縣政府警察局永
    和分局員警當場掣單舉發，並經原處分機關依道路交通管理
    處罰條例第35條第1項第1款之規定處罰鍰新臺幣（以下同）
    4 萬5千元之規定，吊扣駕駛執照1年，並依同條例第24條之
    規定施以道路安全講習。
二、本件異議意旨略以：異議人酒駕行為業經檢察官為緩起訴處
    分，並已向國庫繳交7萬元，監理站竟又裁決繳納罰鍰，有
    違一罪不二罰等語。
三、按汽車駕駛人飲用酒類或其他類似物後，其吐氣所含酒精濃
    度超過每公升0點25毫克以上者，不得駕車；汽車駕駛人，
    駕駛汽車經測試檢定，酒精濃度超過規定標準者，處新臺幣
    1 萬5千元以上6萬元以下罰鍰，並當場移置保管該車輛、吊
    扣其駕駛執照1年及接受道路交通安全講習，道路交通安全
    規則第114條第2款、道路交通管理處罰條例第35條第1項第1
    款、第24條第1項第2款分別定有明文。
四、按一行為同時觸犯刑事法律及違反行政法上義務規定者，依
    刑事法律處罰之。但其行為應處以其他種類行政罰或得沒入
    之物而未經法院宣告沒收者，亦得裁處之；前項行為如經不
    起訴處分或為無罪、免訴、不受理、不付審理之裁判確定者
    ，得依違反行政法上義務規定裁處之，行政罰法第26條第1
    項、第2 項分別定有明文，其所揭示之所謂「一事不二罰」
    原則，探究其立法目的，係以一行為同時觸犯刑事法律及違
    反行政法上義務規定時，由於刑罰與行政罰同屬對不法行為
    之制裁，而刑罰之懲罰作用較強，故依刑事法律處罰，即足
    資警惕時，實無一事二罰再處行政罰之必要，且刑事法律處
    罰，由法院依法定程序為之，較符合正當法律秩序，應予優
    先適用；但罰鍰以外之沒入或其他種類行政罰，因兼具維護
    公共秩序之作用，為達行政目的，行政機關仍得併予裁處。
    次按檢察官之緩起訴處分於緩起訴期間內，有下列情形之一
    者，檢察官得依職權或依告訴人之聲請撤銷原處分，繼續偵
    查或起訴：（一）於期間內故意更犯有期徒刑以上刑之罪，
    經檢察官提起公訴者。（二）緩起訴前，因故意犯他罪，而
    在緩起訴期間內受有期徒刑以上刑之宣告者。（三）違背第
    253 條之2 第1 項各款之應遵守或履行事項者，刑事訴訟法
    第253 條之3 第1 項定有明文。據此足知：於緩起訴處分之
    猶豫期間內，刑事訴追程序仍未終局確定，此與不起訴處分
    確定後，刑事訴追程序即告終結，檢察官原則上不得就同一
    行為再行起訴之法律效果迥異。是以，緩起訴處分期間尚未
    屆滿之前，自不得認為已有不起訴處分之法律效果，核無適
    用行政罰法第26條第2 項規定之餘地。
五、經查：異議人固不否認於上開時、地有酒後駕車之違規行為
    ，而上開行為，同時違反道路交通管理處罰條例第35條第1
    項第1 款與刑法第185 條之3 之規定，係一行為同時觸犯刑
    事法律及違反行政法上義務規定，依行政罰法第26條第1 項
    前段規定，應依刑事法律處罰之。而異議人之前揭酒後駕車
    行為，業經臺灣板橋地方法院檢察署檢察官於99年5月17日
    以99年度速偵字第3160號為緩起訴處分，並於同年6月4日確
    定，又緩起訴期間為1年（即99年6月4日至100年6月3日），
    此有前開臺灣板橋地方法院檢察署檢察官緩起訴處分書、臺
    灣高等法院被告前案紀錄表各1份在卷足稽。則上開緩起訴
    處分期間既尚未期滿，異議人仍有因刑事訴訟法第253條之3
    第1項各款規定，經檢察官撤銷緩起訴處分繼續偵查或起訴
    而受刑事處罰之可能，此時行政機關若逕行依法行政裁罰，
    毋寧將使異議人有同時遭受行政處罰及刑事處罰之危險。準
    此，原處分機關自不得於緩起訴期間屆滿前，即依道路交通
    管理處罰條例第35條第1項第1款規定逕予裁處異議人罰鍰之
    處分，是異議人就此所為之異議即屬有據；至於裁處吊扣異
    議人駕駛執照12個月及施以道安講習部分，則與行政罰法第
    26條第1項但書規定相符，並無違誤，惟因本件酒後駕車乃
    單一違規行為，原處分機關所為之處分應視為一整體而無從
    予以割裂，故仍應由本院撤銷原處分，並自為裁罰如主文所
    示。
六、應依道路交通管理處罰條例第87條第2 項、道路交通案件處
    理辦法第20條，裁定如主文。
中    華    民    國    99    年    11    月    29    日
                      交通法庭  法  官  王偉光
以上正本證明與原本無異
如不服本裁定應於送達後5日內向本院提出抗告狀
                                書記官  阮旭家
中    華    民    國    99    年    12    月    1     日

司法院資訊處製作；財團法人民間司法改革基金會備份。
